---
output: github_document
---

<!-- README.md is generated from README.Rmd. Please edit that file -->

```{r, include = FALSE}
knitr::opts_chunk$set(
  collapse = TRUE,
  warning = FALSE,
  message = FALSE,
  comment = "#>",
  fig.path = "man/figures/README-",
  out.width = "100%"
)
library(pof)
```

# pof

<!-- badges: start -->
[![Lifecycle: experimental](https://img.shields.io/badge/lifecycle-experimental-orange.svg)](https://www.tidyverse.org/lifecycle/#experimental)
<!-- badges: end -->

O pacote permite baixar e ler dados da POF.

## Installation

O Pacote ainda não está no CRAN, apenas Github.

``` r
remotes::install_github("tomasbarcellos/pof")
```

## Example

O download funciona apenas para os anos de 2003, 2009 e 2018, por enquanto.

```{r example, eval=FALSE}
library(pof)
downaload_pof(2018)
unzip_pof(2018)
```

Com os dados baixamos, o pacote oferece uma função para ler cada tabela
da pesquisa. 

> Por enquanto os scripts de leitura apenas reproduzem as instruções
do IBGE para o ano de 2018.

Por exemplo, é possível.

```{r}
aluguel <- ler_aluguel(2018)
dplyr::glimpse(aluguel)

domicilios <- ler_domicilio(2018)
dplyr::glimpse(domicilios)
```

