---
output: github_document
---

<!-- README.md is generated from README.Rmd. Please edit that file -->

```{r, include = FALSE}
knitr::opts_chunk$set(
  collapse = TRUE,
  warning = FALSE,
  message = FALSE,
  comment = "#>",
  fig.path = "man/figures/README-",
  out.width = "100%"
)
library(pof)
```

# pof

<!-- badges: start -->
[![Lifecycle: experimental](https://img.shields.io/badge/lifecycle-experimental-orange.svg)](https://www.tidyverse.org/lifecycle/#experimental)
<!-- badges: end -->

O pacote permite baixar e ler dados da POF. 
Por enquanto o pacote contém apenas os dados divulgados em abril. 
Não inclui, portanto, dados sobre alimentação e dieta. 
Isso será incluído em breve.

## Installation

O Pacote ainda não está no CRAN, apenas Github.

``` r
remotes::install_github("tomasbarcellos/pof")
```

## Example

O download funciona apenas para os anos de 2003, 2009 e 2018, por enquanto.

```{r example, eval=FALSE}
library(pof)
downaload_pof(2018)
unzip_pof(2018)
```

Com os dados baixamos, o pacote oferece uma função para ler cada tabela
da pesquisa. 

> Por enquanto os scripts de leitura apenas reproduzem as instruções
do IBGE para o ano de 2018.

Por exemplo, é possível.

```{r}
aluguel <- ler_aluguel(2018)
dplyr::glimpse(aluguel)

domicilios <- ler_domicilio(2018)
dplyr::glimpse(domicilios)
```

# Adicionando chaves

O código abaixo adiciona chaves nas tabelas para permitir vinculá-las.

```{r, eval=FALSE}
# Morador - Nível pessoa
morador <- pof::ler_morador(2018) %>% 
  janitor::clean_names() %>% 
  mutate(
    cod_uc = paste0(cod_upa, num_dom, num_uc),
    cod_pessoa = paste0(cod_uc, cod_informante)
  )

# Despesa coletiva - Nível despesa
desp_coletiva <- pof::ler_desp_col(2018) %>% 
  janitor::clean_names() %>% 
  mutate(
    cod_uc = paste0(cod_upa, num_dom, num_uc),
    cod_despesa = paste0(cod_uc, quadro, seq)
  )

# Caderneta coletiva - Nível despesa domicilio
cad_coletiva <- pof::ler_cad_col(2018) %>% 
  janitor::clean_names() %>% 
  mutate(
    cod_uc = paste0(cod_upa, num_dom, num_uc),
    cod_despesa = paste0(cod_uc, quadro, seq)
  )

# Despesa individual - Nível despesa individual
despesa_individual <- pof::ler_desp_ind(2018) %>% 
  janitor::clean_names() %>% 
  mutate(
    cod_uc = paste0(cod_upa, num_dom, num_uc),
    cod_pessoa = paste0(cod_uc, cod_informante),
    cod_despesa = paste0(cod_pessoa, quadro, seq)
  )

# Aluguel - Nível domicílio
aluguel <- pof::ler_aluguel(2018) %>% 
  janitor::clean_names() %>% 
  mutate(
    cod_uc = paste0(cod_upa, num_dom, num_uc),
  )

# Rendimento - Nível rendimento
rendimentos_trabalho <- pof::ler_rend_trab(2018) %>% 
  janitor::clean_names() %>% 
  mutate(
    cod_uc = paste0(cod_upa, num_dom, num_uc),
    cod_pessoa = paste0(cod_uc, cod_informante),
    cod_rendimento = paste0(cod_pessoa, quadro, sub_quadro, seq),
  )

# Rendimento - Nível rendimento
rendimentos_outros <- pof::ler_rend_outros(2018) %>% 
  janitor::clean_names() %>% 
  mutate(
    cod_uc = paste0(cod_upa, num_dom, num_uc),
    cod_pessoa = paste0(cod_uc, cod_informante),
    cod_rendimento = paste0(cod_pessoa, quadro, seq),
  ) 

# Domicílio - Nível domicílio
domicilios <- pof::ler_domicilio(2018) %>% 
  janitor::clean_names() %>% 
  mutate(
    cod_uc = paste0(cod_upa, num_dom, num_uc)
  )
```



